臺灣臺北地方法院民事判決　　　　　　　 96年度訴字第456號
原　　　告　甲○○
訴訟代理人　廖虹羚律師
被　　　告　乙○○
上列當事人間請求履行契約等事件，本院於民國96年10月23日言
詞辯論終結，判決如下：
    主  文
被告應將如附表一所示土地及房屋之應有部分所有權移轉登記與
原告。
被告應給付原告新台幣捌拾貳萬伍仟元，及自民國九十五年十一
月二十一日起至清償日止，按年息百分之五計算之利息。
被告應給付原告新台幣參拾柒萬貳仟柒佰伍拾元，及自民國九十
六年十一月一日起至清償日止，按年息百分之五計算之利息。
訴訟費用由被告負擔。
    事  實  及  理  由
甲、程序方面：
    按訴狀送達後，原告不得將原訴變更或追加他訴，但經被告
    同意或擴張或減縮應受判決事項之聲明者，不在此限，民事
    訴訟法第255條第1項第1、3款定有明文。查原告原起訴時，
    係請求被告給付如附表二所示不動產出售得款之1/2即新臺
    幣（下同）825,000元（即訴之聲明第一項），將其所有如
    附表編號1-3所示之不動產權利應有部分移轉登記予原告（
    即訴之聲明第二項），及請求被告給付360,000元（自93年
    12月起至95年11月止，以被告每月應給付1萬5千元計算），
    及自起訴狀繕本送達翌日起至清償日止之法定遲延利息（即
    訴之聲明第三項），暨自95年12月起至退休日止，按月給付
    原告15,000元，惟於96年10月23日之言詞辯論期日，原告(1)
    就前述起訴時訴之聲明第三、四項部分減縮為請求被告給付
    372,750元（自93年12月起至96年10月止，以每月10,650元
    計算），及96年11月1日起迄清償日止之法定遲延利息，此
    部份核屬減縮應受判決事項之聲明；(2)另追加請求被告應給
    付如附表編號4-6所示土地之權利範圍移轉登記予原告，所
    據之基礎事實同為起訴時所依據離婚協議書約定之內容；(3)
    撤回前述訴之聲明第四項中關於請求被告給付自96 年11月
    起至退休日止，按月給付原告15,000元部分，且上開訴之聲
    明減縮、訴之追加及部分撤回等，復均為被告所同意，依上
    開規定，自應准許之。
乙、實體方面：
一、原告起訴主張：
（一）兩造本為夫妻，惟於民國93年11月19日協議離婚，兩造於
      該協議書約定被告應將其財產之一半及薪水之一半給付原
      告，於當事人協議離婚時，被告名下有如附表一及附表二
      所示之不動產，被告於95年4月25日始將附表二所示土地
      、建物以1,650,000元出售，惟依前述離婚協議書第1條第
      2 項之約定，被告本應給付該不動產應有部分權利之1/2
      與原告，該不動產既已因出售而非被告所有，被告即應給
      付出售得款之1/2即825,000元（1,650,000×1/2=825,000
      ）與原告，並應將如附表一所示不動產移轉登記予原告。
      另被告係任職於保全公司，每月薪資約21,300元，依離婚
      協議書第1條第3項之規定，被告亦應將其薪資之一半即
      10,650元按月給付原告，惟自93年12月起迄今，原告均未
      依協議書內容履行，此部分則先請求被告給付95年12月起
      迄96年10月止，以每月10,650元計算之應付款372,750元
      。為此爰依離婚協議契約之約定，提起本件訴訟，並聲明
      ：（一）被告應給付原告825,000元，及自起訴狀繕本送
      達翌日起至清償日止，按年息百分之五計算之利息。（二
      ）被告應將如附表一所示土地及建物之應有部分所有權移
      轉登記與原告。（三）被告應給付原告372,750元，及自
      96年11月1日起至清償日止按年息百分之五計算之利息。
（二）對被告抗辯之陳述略以：兩造於93年11月19日協議離婚，
      業經二位證人見證，並至戶政事務所辦理離婚登記完成，
      並非假離婚，且原告並未收到被告給付之贍養費；另原告
      於彰化銀行之存款並非被告給付原告之贍養費，與被告無
      關，更無法證明扶養子女之費用為被告支付，被告每月薪
      資僅兩萬餘元，但每月入帳皆高於該金額，係因原告朋友
      借用系爭帳戶所致，確非被告所指前曾給付之贍養費。
二、被告則抗辯以：
    原告於93年初要求被告與其假離婚，被告經不起原告之吵鬧
    ，不得已簽下系爭不平等之離婚協議書，且簽訂離婚協議書
    時，被告每個月之薪水為21,300元，因尚需負擔家用，故協
    議每個月之贍養費為10,000元，被告自離婚開始每個月初即
    直接交付原告10,000元，原告均存於彰化銀行帳戶內，且原
    告為清潔工，平均而言每月薪水約為19,000元，惟原告之存
    款、活期存款及定期存款合計將近1,000,000元，倘被告未
    給予贍養費，原告不可能擁有這麼多錢，是原告所述被告未
    給付贍養費並非事實。且原告拖延將近兩年始提出本件訴訟
    ，係因其於95年2月與他人同居，於原告與他人同居期間，
    原告曾回到被告住所羞辱被告，經被告向法院提出損害賠償
    訴訟，要求原告遷出被告住所，且原告之同居人亦未給予原
    告生活費，原告始向被告請求，原告同意將附表編號1至編
    號3之不動產應有部分之所有權移轉二分之一與原告，且被
    告於離婚時曾口頭答應將於大陸購買之房屋給予原告，應已
    足夠。又監護子女之所須費用，原告本應負擔一半，惟原告
    之存款並無多大花費，可見監護子女之費用皆為被告負擔，
    且被告有負債，每月之生活壓力大，亦已無法負擔原告所指
    之贍養費費用。另附表二所示房地雖已售出，惟價款1,650,
    000元均用於還債，並無剩餘，是原告之請求實不合理等語
    。並聲明：原告之訴駁回。
三、本件兩造並不爭執確曾於93年11月19日簽立離婚協議書一份
    ，其上並約定被告同意將斯時所有財產之一半給付與原告，
    並每月給付原告薪資之一半作為贍養費等事實，並有原告所
    提出離婚協議書影本一份為證，雖然被告辯稱當初並無離婚
    之真意，已為原告所否認，且觀諸被告所辯兩造並無離婚真
    意之原因，係以當初遭原告逼迫，其有受不了吵鬧之情形，
    惟其既亦稱因之始同意與原告辦理離婚手續，兩造甚且為離
    婚後之子女監護、財務等訂立前述離婚協議書，均可見兩造
    當初確有離婚之真意，則其等進而簽立系爭離婚協議書，自
    屬有效，原告據之請求被告依協議書約定履行，洵為有據。
    其次，被告並不爭執於離婚當時如附表一、二所示房屋、土
    地均為其所有，及其在離婚後未依約將如附表二所示房地之
    應有部分所有權之1/2移轉登記與原告，反而將之出售而得
    款1,650,000元等事實，並有原告所提出如附表一所示房屋
    、土地之建物、土地登記謄本，及如附表二所示房地之買賣
    契約書等影本各一份附卷可稽，是原告依前述離婚協議書約
    定，請求被告應將所有如附表一所示各該土地、房屋之應有
    部分權利1/2移轉登記與原告，即有理由，而如附表二所示
    房地部分，既經被告出售並已移轉登記與第三人，係可歸責
    於被告而給付不能，則原告依民法第226條第1項關於給付不
    能之規定，自得請求被告給付所得價金之1/2即825,000元（
    1,650, 000×1/2=825,000）。
四、再者，依前述離婚協議書第一條第三項約款，被告確有同意
    給付薪資之一半與原告作為贍養費，被告雖又辯稱其之前均
    有依約定交付薪資之一半約每月10,000元與原告，此情既為
    原告所否認，依民事訴訟法第277條前段關於當事人主張有
    利於己之事實者，就其事實有舉證責任之規定，被告自應舉
    證證明之，然而，觀諸被告提出其所有薪資轉入之彰化商業
    銀行帳戶存摺明細表影本中，雖有於94年7月起迄96年3月間
    ，每月均經提領現金10,000元至20,000元金額之交易紀錄，
    並不足以說明各該提領款項其後確經被告如數交付與原告，
    甚且，依被告所辯稱情節，原告係在收受後將之存放入所有
    之彰化商業銀行新店分行帳戶，惟與彰化商業銀行回函所提
    供原告之帳戶資料及交易明細查詢表內容相互參照，於被告
    前述帳戶經領款後未久之原告所有帳戶交易紀錄，均未見有
    同額款項存入原告帳戶之情形，被告對於所辯稱已有依約交
    付薪資一半與原告者，既未能立證證明之，其上開所辯，自
    難採信，是原告請求被告應給付自93年12月起迄96年10月止
    ，所領得每月薪資之一半，當為有據，且以被告自認在上開
    期間內每月薪資金額約21,300元，原告依該數額之1/2即每
    月10,650元計算，自得請求被告給付上開期間內之贍養費共
    計372,750元（10,650×35=372,750）。至於被告另辯稱該
    期間內之子女扶養費均由其所給付，原告亦應就此分擔一半
    者，關於其確有給付子女扶養費一節，亦為原告所否認，而
    被告就之既未能提出任何資料證明之，則其主張應就其前已
    交付之扶養費金額一半予以扣抵，亦無依據。
五、從而，原告依離婚協議書契約之法律關係，請求被告移轉登
    記如附表一所示之土地及房屋應有部分所有權與原告，給付
    其如附表二所示房地賣價1/2即825,000元，並自起訴狀繕本
    送達翌日即95年11月21日起至清償日止，按年息5%計算之法
    定遲延利息，及自93年12月起至96年10月止之贍養費共計
    372,750元，並自96年11月1日起至清償日止，按年息5%計算
    之法定遲延利息，均有理由，應予准許。
六、兩造其餘之攻擊或防禦方法及未經援用之證據，經本院斟酌
    後，認為均不足以影響本判決之結果，自無逐一詳予論駁之
    必要，併此敘明。
七、訴訟費用負擔之依據：民事訴訟法第78條。
中　　華　　民　　國　　96　　年　　11　　月　　8 　　日
                  民事第五庭    法　官　林麗真
以上正本係照原本作成
如對本判決上訴，須於判決送達後20日內向本院提出上訴狀
中　　華　　民　　國　　96　　年　　11　　月　　9 　　日
                    　　　　　　書記官　李承翰
附表一：
┌───┬─────────────────────────┬─────────────────────────┐
│編號  │土地                                              │建物                                              │
├───┼─────────────────────────┼─────────────────────────┤
│1     │臺北縣新店市○○段386地號；被告原有權利範圍       │臺北縣新店市○○路72號（臺北縣新店市○○段第105建 │
│      │30/10,000，應移轉登記與原告之權利範圍15/10,000    │號），被告原本應有權利範圍1/5、應移轉登記與原告之 │
│      │                                                  │權利範圍1/10；共同使用部分（同段第82建號；被告原本│
│      │                                                  │權利範圍126/10,000，應給付原告之權利範圍：        │
│      │                                                  │126/20,000 ）                                     │
├───┼─────────────────────────┼─────────────────────────┤
│2     │(1)臺北縣新店市○○段270地號；被告原本權利範圍     │臺北縣新店市○○路54巷2號2樓（臺北縣新店市○○段第│
│      │  1/20，應移轉登記與原告權利範圍：1/40(2)臺北縣新店│873建號，被告原本權利範圍1/5，應移轉登記與原告之權│
│      │  市○○段271地號；被告原本權利範圍1/20，應移轉   │利範圍：1/10。                                    │
│      │  登記與原告之權利範圍：1/40                      │                                                  │
├───┼─────────────────────────┼─────────────────────────┤
│3     │(1)臺北縣新店市○○段三城湖小段0000-0000號地號；被 │臺北縣新店市○○路52巷47號5樓（臺北縣新店市○○段 │
│      │  告原本權利範圍1/5，應移轉登記與原告之權利範圍   │三城湖小段第8190建號），被告原本權利範圍全部，應  │
│      │  1/10 。                                         │移轉登記與原告之權利範圍：1/2                     │
│      │(2)臺北縣新店市○○段三城湖小段0000-0000號地號；被 │                                                  │
│      │  告原本權利範圍1/5，應移轉登記與原告權利範圍：   │                                                  │
│      │  1/10                                            │                                                  │
│      │(3)臺北縣新店市○○段三城湖小段0000-0000號地號；被 │                                                  │
│      │  告原本權利範圍1/5，應移轉登記與原告之權利範圍： │                                                  │
│      │  1/10                                            │                                                  │
├───┼─────────────────────────┼─────────────────────────┤
│4     │臺北縣新店市○○段三城湖小段0157號地號；被告原本權│                                                  │
│      │利範圍10/3950，應移轉登記與原告權利範圍：5/3950   │                                                  │
│      │                                                  │                                                  │
├───┼─────────────────────────┼─────────────────────────┤
│5     │臺北縣新店市○○段三城湖小段0000-0000號地號；被告 │                                                  │
│      │原本權利範圍10/3950，應移轉登記與原告權利範圍：   │                                                  │
│      │5/3950                                            │                                                  │
├───┼─────────────────────────┼─────────────────────────┤
│6     │臺北縣新店市○○段三城湖小段0000-0000號地號；被告 │                                                  │
│      │原本權利範圍10/3950，應移轉登記與原告權利範圍：   │                                                  │
│      │5/3950                                            │                                                  │
└───┴─────────────────────────┴─────────────────────────┘
附表二：
┌───┬─────────────────────────┬─────────────────────────┐
│1     │臺北縣新店市○○段三城湖小段0000-0000號地號；被告 │臺北縣新店市○○路49巷4號5樓；被告原本權利範圍全部│
│      │原本權利範圍1/5（業經被告併同其上建物出售得款     │                                                  │
│      │1,650,000 元）                                    │                                                  │
└───┴─────────────────────────┴─────────────────────────┘
